【裁判字號】    97,訴,2879
【裁判日期】    971008
【裁判案由】    違反槍砲彈藥刀械管制條例
【裁判全文】
臺灣臺中地方法院刑事判決              97年度訴字第2879號
公  訴  人  臺灣臺中地方法院檢察署檢察官
被      告  丙○○
                    （現在臺灣臺中監獄執行中）
                    國民
指定辯護人  本院公設辯護人甲○○
上列被告因違反槍砲彈藥刀械管制條例案件，經檢察官提起公訴
（97年度偵字第14933號），本院判決如下：
    主    文
丙○○未經許可，持有可發射子彈具有殺傷力之改造手槍，累犯
，處有期徒刑年陸月，併科罰金新臺幣拾貳萬元，罰金如易服
勞役，以新臺幣壹仟元折算壹日。扣案之仿WALTHER廠PPK/S型半
自動手槍製造之改造手槍壹支（含彈匣壹個，槍枝管制編號：0
000000000號）沒收。
    犯罪事實
一、丙○○(一)前於民國88年間，因違反毒品危害防制條例案件，
    經本院判處有期徒刑1年及8月，並定應執行刑為有期徒刑 1
    年6 月確定；(二)又於89年間，因違反毒品危害防制條例案件
    ，經本院判處有期徒刑10月確定；嗣依檢察官之聲請，就前
    揭(一)、(二)部分定應執行刑為有期徒刑2年4月確定，入監執行
    後，於91年3月19日縮短刑期假釋出監，至同年8月17日假釋
    期滿未經撤銷，以已執行論。
二、丙○○明知可發射子彈，具有殺傷力之手槍及子彈，均係槍
    砲彈藥刀械管制條例所列管禁止持有之物，非經許可，不得
    持有，竟於86年間（起訴書誤載為85年間）某日，基於持有
    可發射子彈具有殺傷力之改造手槍及子彈之犯意，在臺北市
    ○○街與吉林路口（起訴書誤載為錦州街附近，業經蒞庭檢
    察官當庭更正），以新臺幣5 萬元之代價，向綽號「阿權」
    之真實姓名年籍不詳成年男子，購得仿WALTHER廠PPK/S型半
    自動手槍製造之改造手槍1支（含彈匣1個，槍枝管制編號：
    0000000000號）、直徑7.9 ±0.5mm之改造子彈8顆（均已試
    射，僅餘彈殼，另有不具殺傷力之改造子彈1 顆），而未受
    許可，同時持有上開可發射子彈具有殺傷力之改造手槍及子
    彈，並將之藏放於臺中縣后里鄉○○村○○路45號住處。嗣
    經警接獲檢舉後，於96年11月22日晚上10時10分許，持本院
    所核發之搜索票，在丙○○上開住處查獲，並扣得前揭改造
    手槍1支及改造子彈8顆。
三、案經臺中市警察局第四分局報告臺灣臺中地方法院檢察署檢
    察官偵查起訴。
    理  由
壹、證據能力部分：
一、本件卷附內政部警政署刑事警察局所出具之97年1月5日刑鑑
    字第0960181591號槍彈鑑定書、97年8月13日刑鑑字第09701
    15258 號函，均係該局執行槍枝、子彈鑑定公務所出具之書
    面鑑定報告，依據刑事訴訟法第159 條之立法理由及同法第
    206條規定，自得為證據。
二、又扣案具有殺傷力之仿WALTHER廠PPK/S型半自動手槍製造之
    改造手槍1支（含彈匣1個，槍枝管制編號：0000000000號）
    、具殺傷力之直徑7.9 ±0.5mm之改造子彈8顆，均非屬供述
    證據而無傳聞法則之適用。惟查上開扣案之改造手槍、子彈
    係由警員依法定程序合法扣得，且亦與本案具有關聯性，當
    有證據能力，合先敘明。
貳、認定犯罪事實所憑證據及論罪科刑：
一、訊據被告丙○○對於上開犯罪事實坦承不諱，並有扣案之改
    造手槍1支及改造子彈8顆可資佐憑。而上開改造手槍及改造
    子彈，經送請內政部警政署刑事警察局鑑驗結果：送鑑8 厘
    米改造手槍1 支（槍枝管制編號：0000000000號），認係由
    仿WALTHER廠PPK/S型半自動手槍製造之槍枝，換裝土造金屬
    槍管而成，擊發功能正常，認具殺傷力；送鑑改造子彈9 顆
    ，認均係非制式子彈，由金屬彈殼組合直徑7.9±0.5mm金屬
    彈頭而成，經採樣3顆試射，2顆，可擊發，認具殺傷力， 1
    顆，無法擊發，認不具殺傷力等情，有該局97年1月5日刑鑑
    字第0960181591號槍彈鑑定書1 份附卷可稽（見臺灣臺中地
    方法院檢察署97年度偵字第6529號偵查卷宗第9 至11頁）；
    又經本院依職權將上開未經試射之改造子彈6 顆，送請內政
    部警政署刑事警察局鑑定，其結果為：「˙˙˙餘未經試射
    之子彈6 顆，經試射，可擊發，認均具殺傷力。」等情，亦
    有該局97年8月13日刑鑑字第0970115258號函1份在卷足參，
    足徵被告之自白，與事實相符，堪以採信。綜上所述，本件
    事證明確，被告未經許可持有可發射子彈具有殺傷力之改造
    手槍及改造子彈之犯行，堪以認定，應予依法論科。
二、按持有槍、彈罪，其持有之繼續為行為之繼續，而非狀態之
    繼續，亦即一經意圖犯罪而持有槍枝，該罪雖告成立，但其
    完結，須繼續至持有行為終了之時為止（最高法院79年度臺
    非字第264 號判決可資參照）。次按，繼續犯之犯罪行為繼
    續實施之中，期間法律縱有變更，但其行為既繼續實施至新
    法施行以後，自無行為後法律變更之可言（最高法院28年度
    上字第733 號判例意旨參照）。故而，被告開始持有改造手
    槍及子彈之時間，雖係在槍砲彈藥刀械管制條例於86年11月
    24日、94年1 月26日修正公布施行前；亦在94年2月2日修正
    公布之刑法施行（95年7月1日）前，然其持有之行為繼續至
    96年11月22日始被查獲，其持有行為之終了既在槍砲彈藥刀
    械管制條例、刑法修正公布施行後，自無行為後法律變更可
    言，應逕行適用94年1 月26日修正後之槍砲彈藥刀械管制條
    例及95年7月1日開始施行之修正後刑法之規定予以論處。核
    被告所為，係犯槍砲彈藥刀械管制條例第8條第4項之未經許
    可，持有可發射子彈具有殺傷力之改造手槍罪及同條例第12
    條第4項之未經許可，持有子彈罪。被告以1持有行為觸犯前
    開2 罪，為想像競合犯，應從一重之未經許可持有可發射子
    彈具有殺傷力之改造手槍罪處斷。又被告(一)前於88年間，因
    違反毒品危害防制條例案件，經本院判處有期徒刑1年及8月
    ，並定應執行刑為有期徒刑1年6月確定；(二)又於89年間，因
    違反毒品危害防制條例案件，經本院判處有期徒刑10月確定
    ；嗣依檢察官之聲請，就前揭(一)、(二)部分定應執行刑為有期
    徒刑2年4月確定，入監執行後，於91年3 月19日縮短刑期假
    釋出監，至同年8 月17日假釋期滿未經撤銷，以已執行論等
    情，有臺灣高等法院被告前案紀錄表及臺灣臺中地方法院檢
    察署刑案資料查註紀錄表各1 份在卷可按，其於85年12月31
    日或86年間持有改造手槍，至96年12月22日為警查獲，則其
    故意持有手槍之一部行為，既繼續至上開有期徒刑執行完畢
    之後5年之內，仍應論以累犯（最高法院83年度臺上字第281
    3 號判決參照），並依法加重其刑。另按刑法第62條所規定
    之自首，須對於未發覺之罪為之而受裁判者，始克當之。所
    謂未發覺，乃指犯罪事實未為有偵查犯罪職權之公務員所發
    覺，或犯罪事實雖已發覺，而犯人為誰，尚不知者而言。但
    此所稱之發覺犯罪事實，祇須有偵查犯罪職權之公務員，已
    知該犯罪事實之梗概為已足，無須確知該犯罪事實之真實內
    容為必要（最高法院72年度臺上字第6293號判決意旨參照）
    。查本件係因員警接獲秘密證人檢舉被告持有制式手槍及第
    一級毒品海洛因，經員警至臺中縣后里鄉○○村○○路45號
    被告住處附近實地勘查、蒐證後，檢具相關資料，經檢察官
    許可，再以被告涉嫌違反槍砲彈藥刀械管制條例及毒品危害
    防制條例案件為由，向本院聲請核發搜索票等情，業據證人
    即臺中市警察局第四分局偵查佐黃名禮於本院審理時證述明
    確（見本院卷第42頁背面、第43頁），並經本院依職權調取
    96年度聲搜字第4844號刑事卷宗核閱屬實。雖本件扣得之手
    槍係改造手槍，而與秘密證人所述之制式手槍有所差異，然
    就被告確涉有違反槍砲彈藥刀械管制條例案件之罪嫌乙節，
    並無二致。準此，本件在員警前往被告住處搜索前，已知悉
    被告涉有本件罪嫌，是被告縱於員警搜索之過程中，主動將
    扣案之改造手槍及改造子彈交出，此充其量應僅為自白，而
    與自首之要件有間。被告辯稱：若員警確定伊持有槍枝，為
    何在搜索時，還問伊有沒有槍枝，若伊不將槍枝交出，員警
    怎會知道伊將槍枝放置在住處三合院何處，伊應構成自首云
    云，並無可採。爰審酌被告持有扣案槍彈約10年之久，犯罪
    時間甚長，對社會治安及人民生命財產具有潛在之危害威脅
    ，惟念其並未持以另犯他罪，且持有槍、彈數目非鉅，犯罪
    手段尚屬平和，犯罪後又坦承犯行，顯有認錯悔過之意，態
    度尚佳等一切情狀，量處如主文所示之刑，並就併科罰金部
    分依刑法第42條第3項前段之規定，諭知易服勞役之折算標
    準，以示懲儆。
三、扣案具有殺傷力之改造手槍1支（槍枝管制編號：000000000
    0 號），係違禁物，應依刑法第38條第1項第1款宣告沒收。
    至於扣案之具有殺傷力之改造子彈8 顆，於送鑑驗時業經試
    射，因均僅餘彈殼，依本院裁判時之現狀，顯已失其子彈性
    質，並非違禁物；至扣案之另1 顆改造子彈，經鑑定結果認
    不具有殺傷力，有上開內政部警政署刑事警察局槍彈鑑定書
    可證，亦非屬違禁物，爰均不為沒收之宣告。
四、公訴意旨另以：被告除於前揭時、地持有具有殺傷力之改造
    子彈8顆外，同時亦未經許可，持有另1顆改造子彈（即經內
    政部警政署刑事警察局鑑定結果不具有殺傷力者），因認被
    告該部分犯行，亦係涉犯違反槍砲彈藥刀械管制條例第12條
    第4 項之罪嫌等語。按犯罪事實應依證據認定之，無證據不
    得認定犯罪事實；不能證明被告犯罪者，應諭知無罪之判決
    ，刑事訴訟法第154條第2項、第301條第1項分別定有明文。
    經查：本件被告持有改造子彈9 顆，經送內政部警政署刑事
    警察局鑑驗結果，其中1 顆改造子彈無法擊發，認不具殺傷
    力等情，業如前述，是該不具有殺傷力之子彈1 顆，既因無
    法擊發而認無殺傷力，即非屬槍砲彈藥刀械管制條例第12條
    第4 項所規定之子彈。然公訴人認被告此部分行為仍涉有違
    反槍砲彈藥刀械管制條例第12條第4 項持有子彈罪嫌，即有
    未合。此外，復查無其他積極證據證明被告確有公訴人所指
    此部分之犯行，本應為無罪之諭知，惟公訴意旨認被告此部
    分行為與前揭論罪科刑之持有殺傷力之改造手槍及子彈罪間
    有實質上一罪及想像競合之裁判上一罪關係，爰不另為無罪
    之諭知。
據上論斷，應依刑事訴訟法第299條第1項前段，槍砲彈藥刀械管
制條例第8條第4項、第12條第4 項，刑法第11條前段、第55條、
第47條第1項、第42條第3項前段、第38條第1項第1款，判決如主
文。
本案經檢察官乙○○到庭執行職務。
中    華    民    國    97    年    10    月     8    日
                  刑事第四庭  審判長法  官  唐光義
                                    法  官  洪挺梧
                                    法  官  郭妙俐
上正本證明與原本無異。
如不服本判決，應於收受送達後10日內向本院提出上訴書狀（應
敘述具體理由並附繕本）。
上訴書狀如未敘述理由，應於上訴期間屆滿後20日內補提理由書
於本院。
                                    書記官  廖鳳美
中    華    民    國    97    年    10    月     8    日
附錄論罪科刑法條全文：
槍砲彈藥刀械管制條例第8條
未經許可，製造、販賣或運輸鋼筆槍、瓦斯槍、麻醉槍、獵槍、
空氣槍或第4條第1項第1 款所定其他可發射金屬或子彈具有殺傷
力之各式槍砲者，處無期徒刑或5年以上有期徒刑，併科新臺幣1
千萬元以下罰金。
未經許可，轉讓、出租或出借前項所列槍枝者，處5 年以上有期
徒刑，併科新臺幣1千萬元以下罰金。
意圖供自己或他人犯罪之用，而犯前二項之罪者，處無期徒刑或
7年以上有期徒刑，併科新臺幣1千萬元以下罰金。
未經許可，持有、寄藏或意圖販賣而陳列第1項所列槍枝者，處3
年以上10年以下有期徒刑，併科新臺幣700萬元以下罰金。
第1項至第3項之未遂犯罰之。
槍砲彈藥刀械管制條例第12條
未經許可，製造、販賣或運輸子彈者，處1年以上7年以下有期徒
刑，併科新臺幣500萬元以下罰金。
未經許可，轉讓、出租或出借子彈者，處6月以上5年以下有期徒
刑，併科新臺幣300萬元以下罰金。
意圖供自己或他人犯罪之用，而犯前二項之罪者，處3 年以上10
年以下有期徒刑，併科新臺幣700萬元以下罰金。
未經許可，持有、寄藏或意圖販賣而陳列子彈者，處5 年以下有
期徒刑，併科新臺幣300萬元以下罰金。
第1項至第3項之未遂犯罰之。


司法院資訊處製作；財團法人民間司法改革基金會備份。
